【裁判字號】    92,上訴,1355
【裁判日期】    920619
【裁判案由】    毒品危害防制條例
【裁判全文】
臺灣高等法院刑事判決                          九十二年度上訴字第一三五五號
    上  訴  人  甲○○
    即  被  告
右上訴人因違反毒品危害防制條例案件，不服臺灣板橋地方法院九十二年訴字第一Ｏ
六號，中華民國九十二年三月二十八日第一審判決（起訴案號：臺灣板橋地方法院檢
察署九十一年度毒偵字第二五八七、三六三四號）提起上訴，本院判決如左：
    主  文
上訴駁回。
    事  實
一、甲○○有多次違反麻醉藥品管理條例前科，曾於民國（下同）八十五年間因違反
    同條例案件，經臺灣板橋地方法院八十五年度訴字第五九五號判決處有期徒刑七
    月確定，又於八十六年間因違反同條例案件經臺灣板橋地方法院以八十六年度易
    字第八一四號判決處有徒刑八月確定，上開二罪刑經接續執行後，於八十七年一
    月二十日假釋出監，於八十七年四月五日假釋期滿，以已執行論。又甲○○於八
    十七年間因施用毒品，經臺灣板橋地方法院以八十七年度毒聲字第一Ｏ八四號裁
    定送觀察、勒戒後，認無繼續施用毒品之傾向，由臺灣板橋地方法院檢察署檢察
    官於八十七年八月二十六日以八十七年度偵字第一六四一三號處分不起訴確定，
    復於八十八年間再次因施用毒品，經以八十八年度毒聲字第四二六六號裁定送觀
    察、勒戒後，認無繼續施用毒品之傾向，由同署檢察官於八十九年二月二十五日
    以八十九年度毒偵緝字第二二八號處分不起訴確定。詎甲○○不知悔改，基於施
    用第一級毒品海洛因之概括犯意，自九十年七月間起至九十一年十月九日晚間九
    時許止，於臺北縣中和市○○路一八Ｏ號三十八樓之七及其居所地即新莊市○○
    街二十號四樓等地，以將海洛因摻礦泉水後置入一般醫療用針筒（非專供施用毒
    品之器具）內注射之方式，連續多次施用海洛因；甲○○並復另行起意，基於施
    用第二級毒品甲基安非他命之概括犯意，自九十年七月間起至九十一年十月九日
    晚間九時許止，在上開二址，以將甲基安非他命置於以一般飲料瓶子及吸管代替
    使用之吸食器（非專供施用毒品之器具）內以火燒烤產生煙霧後吸食之方法，連
    續多次施用甲基安非他命。其間曾於九十一年七月二十二日晚間九時三十分許，
    在臺北縣新莊市○○街五一九號七樓為警查獲，並自甲○○身上起出其所有、供
    施用海洛因所用之注射針筒一支（非專供施用毒品之器具），甲○○並於翌（二
    十三）日經檢察官准予具保後釋放；嗣於九十一年十月十日凌晨三時三十分許，
    在臺北縣中和市○○路一八Ｏ號三十八樓之七地下室停車場為警再度查獲並自甲
    ○○之口袋內起出其所有之海洛因六包（共淨重二十二點六四公克）、甲基安非
    他命二包（共淨重四點零九公克，驗餘共淨重三點八公克），甲○○並帶警方至
    上址三十八樓之七處起出其所有，供施用海洛因所用之殘渣袋四個（九十一年保
    管字第七一二五號贓證物品清單誤載為三個）及其所有預備分裝海洛因之以供施
    用之分裝袋二百六十八個。檢察官因此聲請臺灣板橋地方法院於九十一年十月二
    十二日以九十一年度毒聲字第三四七五號裁定令甲○○入戒治處所施以強制戒治
    一年，於九十二年四月二十一日停止戒治，交付保護管束。
二、案經臺北縣政府警察局三重分局及臺北市政府警察局萬華分局分別移送臺灣板橋
    地方法院檢察署檢察官偵查起訴。
    理  由
一、上訴人即被告甲○○經合法傳喚，未於審判期日到庭，惟查：
  (一)右揭事實，業據被告於警訊、偵查、原審調查、審理及本院調查時均坦承不諱（
    見本院卷第四五至四七頁、原審卷第五十至五一頁、九十一年度毒偵字第二五八
    七號卷第八一頁正反面、九十一年度毒偵字第三六三四號卷第二四頁），並經證
    人即目睹及與被告一同施用海洛因及甲基安非他命之唐榮宗、李志平於警訊時證
    述屬實（見九十一年毒偵字第三六三四號卷第二八頁反面、第三一頁正反面）。
  (二)又被告分別於九十一年七月二十二日及同年十月十日為警查獲後所採尿液，經臺
    灣檢驗科技股份有限公司及臺北市立療養院檢驗結果，確呈鴉片類（嗎啡）及甲
    基安非他命類陽性反應，有姓名代碼對照表、臺灣檢驗科技股份有限公司濫用藥
    物尿液檢驗報告（編號：CH /2002/80180）、尿液委驗單及臺北市立療養院煙毒
    尿液檢驗報告書影本各一份附卷可稽（見九十一年度毒偵字第二五八七號卷第五
    二至五三頁、原審卷第三一至三二頁），被告確有施用嗎啡及安非他命應可認定
    。
  (三)另警方於同年十月十日凌晨三時三十分許，在臺北縣中和市○○路一八Ｏ號三十
    八樓之七地下室停車場，自甲○○之口袋內起出之白色粉末六包、白色結晶體兩
    包，經法務部調查局及內政部警政署刑事警察局鑑定結果為：白色粉末六包均含
    海洛因成分，合計淨重二十二點六四公克；白色結晶體二包均含甲基安非他命，
    共淨重四點零九公克，該局共取零點二九公克供鑑驗用罄，驗餘共淨重三點八公
    克，此有法務部調查局九十二年二月七日調科壹字第Ｏ六ＯＯＯ六七五四號鑑定
    通知書、內政部警政署刑事警察局九十二年二月二十日刑鑑字第Ｚ000000
    000號鑑定通知書各一份附卷可按（見原審卷第五六頁、第五七頁）。此外，
    復有警方於同年七月二十二日晚上九時三十分許，在臺北縣新莊市○○街五一九
    號七樓扣得被告所有、供施用海洛因所用之注射針筒一支可資佐證。
  (四)再者，被告曾於八十七年間因施用毒品，經臺灣板橋地方法院以八十七年度毒聲
    字第一Ｏ八四號裁定送觀察、勒戒後，認無繼續施用毒品之傾向，由該院檢察署
    檢察官於八十七年八月二十六日以八十七年度偵字第一六四一三號處分不起訴確
    定；復於八十八年間再因施用毒品，經臺灣板橋地方法院以八十八年度毒聲字第
    四二六六號裁定送觀察、勒戒後，認無繼續施用毒品之傾向，由該院檢察署檢察
    官於八十九年二月二十五日以八十九年度毒偵緝字第二二八號處分不起訴確定等
    情，有上開不起訴處分書影本（見九十一年度毒偵字第二五八七號卷第四四至四
    五頁）、本院被告全國前案紀錄表各一份附卷可考。被告於前揭二次不起訴處分
    確定後，復因本件施用海洛因及甲基安非他命，經檢察官聲請臺灣板橋地方法院
    於九十一年十月二十二日以九十一年度毒聲字第三四七五號裁定令入戒治處所施
    以強制戒治一年，有上開裁定正本一份在卷可參（見九十一年度毒偵字第三六三
    四號卷第八八頁正反面）。本案事證明確，被告之犯行洵堪認定。
二、按海洛因、安非他命分別屬於毒品危害防制條例第二條第二項第一款、同條項第
    二款規定之第一級毒品及第二級毒品。被告於檢察官依毒品危害防制條例第二十
    條第二項規定於八十七年八月二十六日、八十九年二月二十五日為不起訴之處分
    後，五年內再施用海洛因及安非他命，核其所為，其中施用海洛因部分，係犯毒
    品危害防制條例第十條第一項施用第一級毒品罪，施用安非他命部分，係犯同條
    第二項施用第二級毒品罪。其先後多次施用海洛因、甲基安非他命之行為，時間
    緊接，犯罪構成要件相同，顯分別係基於概括犯意而為之，各應依刑法第五十六
    條連續犯之規定論以一罪，並分別加重其刑。被告持有海洛因、安非他命之低度
    行為，各為其之施用海洛因、安非他命之高度行為所吸收，均不另論罪。末查被
    告曾因違反麻醉藥品管理條例案件，於八十五年間經臺灣板橋地方法院院以八十
    五年度訴字第五九五號判決處有期徒刑七月確定，又於八十六年間因違反同條例
    案件經臺灣臺北地方法院以八十六年度易字第八一四號判決處有徒刑八月確定，
    上開二罪刑經接續執行後，八十七年一月二十日假釋出監，於八十七年四月五日
    假釋期滿，以已執行論，有本院被告全國前案紀錄表在卷可考，其於受有期徒刑
    之執行完畢後，五年以內再犯本件有期徒刑以上之罪，為累犯，所犯連續施用第
    一級毒品罪、連續施用第二級毒品罪，各應依刑法第四十七條之規定，分別遞加
    重其刑；被告所犯連續施用第一級毒品及連續施用第二級毒品二罪，犯意各別，
    行為互異，應分論併罰。
三、原審本同上之見解，適用毒品危害防制條例第十條第一項、第二項、刑法第十一
    條前段、第五十六條、第四十七條、第五十一條第五款規定，並審酌被告之素行
    不端，其犯罪之手段，施用海洛因及甲基安非他命之期間非短，迭次施用毒品經
    法院判處罪刑、送交觀察勒戒，仍不能戒除此惡習，顯見其自制力薄弱，惟施用
    毒品本質上屬被告自戕身體健康之行為，對社會治安所生危害非鉅等一切情狀，
    分別判處有期徒刑一年、九月，定應執行刑為有期徒刑一年六月。並以扣案之海
    洛因六包（共淨重二十二、六四公克）、甲基安非他命二包（驗餘共淨重三、八
    公克）均係毒品，依毒品危害防制條例第十八條第一項前段，不問屬於犯人於否
    ，均應沒收銷燬之；而九十一年七月二十二日查扣之注射針筒一支屬一般醫療用
    品，非專供施用毒品之器具、同年十月十日查扣之被告所有、供施用海洛因所用
    之海洛因殘渣袋四個，及被告所有、預備分裝海洛因供施用之物，均依刑法第三
    十八條第一項第二款宣告沒收。
四、且以警方於九十一年七月二十二日晚上十時三十分許，在臺北縣新莊市○○路○
    段四三Ｏ號十樓房屋內案外人周恆輝居住之房間起出甲基安非他命二包、海洛因
    二包及自案外人李麗文居住之房間內起出之吸食器一組等物，被告陳稱均與伊無
    關，且伊未曾使用過等語（見原審卷第五一頁），按上開物品係分別於周恆輝及
    李麗文之房間內扣得，而周恆輝及李麗文均有施用海洛因及安非他命之犯行，有
    其二人之姓名代碼對照表、臺灣檢驗科技股份有限公司濫用藥物尿液檢驗報告附
    卷可考（見九十一年度毒偵字第二五八七號卷第五四至五六頁），上開物品並非
    自查獲被告之現場（即臺北縣新莊市○○街五一九號七樓）起出，無證據足資證
    明上開物品與被告施用海洛因及甲基安非他命有何關連性，自不宜於本案併予宣
    告沒收。又警方於同年十月十日凌晨三時三十分許，在臺北縣中和市○○路一八
    Ｏ號三十八樓之七地下室停車場，自唐榮宗之皮夾內起出其所有之海洛因二包，
    及警方另至上址三十八樓之七，在該房屋之客廳起出唐榮宗所有之海洛因一大包
    及唐榮宗所有之電子磅秤一台，唐榮宗於警訊時自承上開物品均屬伊所有，且伊
    有施用海洛因之犯行（見九十一年毒偵字第三六三四號卷第二八至二九頁），同
    案李志平亦於警詢時指稱曾看過唐榮宗施用海洛因等語（見同上卷第三一頁），
    而唐榮宗因涉嫌施用海洛因亦經臺灣板橋地方法院檢察署檢察官於九十一年十一
    月十二日以九十一年度毒偵字第三六三三號提起公訴，有該起訴書一份在卷可考
    （見原審卷第六二頁），堪認被告陳稱上開物品非屬伊所有，與伊無關等語應非
    子虛，無積極證據足認上開物品與被告所犯施用海洛因及甲基安非他命犯行有何
    關連性，自不宣於本案併予宣告沒收。至於警方於上址三十八樓之七扣得之大麻
    種子一包，經法務部調查局鑑定結果，無發芽能力，有該局九十二年一月七日調
    科壹字第Ｏ六ＯＯＯ六七五五號鑑定通知書一紙附卷可稽（見原審卷第三十頁）
    ，則該大麻種子非屬違禁物，且與本案無關，不得宣告沒收。另外，警方於上址
    三十八樓之七扣得之吸食器一組，李志平供稱屬其所有等語（見九十一年毒偵字
    第三六三四號卷第三一頁），而被告於原審調查中否認曾使用該吸食器施用甲基
    安非他命等語（見原審卷第五一頁），且該吸食器係以一般市售飲料瓶及吸管替
    代使用之物，非專供施用毒品之器具，既非屬被告所有，自不得宣告沒收。核原
    判決認事用法，均無不合，量刑亦屬妥適，被告上訴以原審量刑過重云云，指摘
    原判決不當，為無理由，應予駁回。
五、被告經合法傳喚，於審判期日無正當理由不到庭，爰不待其陳述，為一造辯論判
    決，併此敘明。
據上論斷，應依刑事訴訟法第三百六十八條、第三百七十一條，判決如主文。
本案經檢察官陳維練到庭執行職務
中      華      民      國    九十二    年      六      月     十九     日
                              臺灣高等法院刑事第一庭
                                  審判長法  官  李  相  助
                                        法  官  黃  聰  明
                                        法  官  魏  新  國
右正本證明與原本無異。
施用第一級毒品部分如不服本判決，應於收受送達後十日內向本院提出上訴書狀，其
未敘述上訴之理由者並得於提起上訴後十日內向本院補提理由書（均須按他造當事人
之人數附繕本）。
施用第二級毒品部分不得上訴。
                                          書記官  賴  淑  真
中      華      民      國    九十二    年      六      月     二十     日
附錄本案論罪科刑法條全文：
毒品危害防制條例第十條：
施用第一級毒品者，處六月以上五年以下有期徒刑。
施用第二級毒品者，處三年以下有期徒刑。


司法院資訊處製作；財團法人民間司法改革基金會備份。
